臺灣臺北地方法院刑事判決
111年度審訴字第366號
公  訴  人  臺灣臺北地方檢察署檢察官
被      告  劉○軒（年籍資料詳卷）  
上列被告因詐欺等案件，經檢察官提起公訴（110年度少連偵字
第152號），被告於本院準備程序中就被訴事實為有罪之陳述，
經本院告以簡式審判程序之旨，並聽取當事人之意見後，裁定改
行簡式審判程序，並判決如下：
    主  文
劉○軒犯如附表二所示之罪，各處如附表二「罪名及宣告刑」欄
所示之刑。應執行有期徒刑貳年。
扣案如附表三所示之物及犯罪所得均沒收；如附表四「偽造之印
文」欄所示之公印文共貳枚均沒收。
    事  實
一、劉○軒（民國92年6月生，年籍資料詳卷）於110年3月間，加
    入由陳博嶸、「阿麒」、羅○○、楊○○、李○、嚴○○（下稱羅○
    ○等4人，均為少年，年籍資料詳卷，均另由本院少年法庭審
    理）等真實姓名年籍不詳之三人以上所組成，以實施詐術為
    手段之具有持續性、牟利性之有結構性之犯罪組織（下稱本
    案詐騙集團，劉○軒涉犯參與組織之首次犯行，先經起訴繫
    屬於本院，現以111年度審訴字第57號審理中），擔任指揮
    取款車手向被害人收取財物（俗稱車手頭）及收取車手所得
    財物轉交給上手（俗稱收水）之工作，其等共同意圖為自己
    不法所有，基於三人以上共同冒用政府機關或公務員名義詐
    欺取財、行使偽造公文書與掩飾、隱匿特定犯罪所得之來源
    及去向之洗錢犯意聯絡，由集團不詳成員假冒警局、地檢署
    等公務人員，以附表一所示方式詐騙如附表一「告訴人」欄
    所示之人，致其等陷於錯誤而依指示交付財物，劉○軒接獲
    陳博嶸或「阿麒」指示之取款時間、地點及方式後，劉○軒
    復各指示羅○○等4人，分別於附表一所示時間，前往附表一
    所示地點將如附表四所示偽造之公文書交付附表一「告訴人
    」欄所示之人，並向其收取財物後上繳予劉○軒，劉○軒復將
    收得款項上繳予陳博嶸或「阿麒」，以此方式掩飾特定犯罪
    所得之本質、來源及去向，劉○軒其後再領取款項3％之報酬
    。
二、案經臺灣臺北地方檢察署檢察官指揮暨胡○敏、湯楊○群訴由
    臺北市政府警察局刑事警察大隊報請臺灣臺北地方檢察署檢
    察官偵查後起訴。
    理  由
壹、證據能力部分：
    本案據以認定事實之供述證據，公訴人及被告劉○軒於本院
    言詞辯論終結前均未爭執其證據能力，經審酌該等證據之取
    得並無違法，且與本案待證事實具有關聯性，依刑事訴訟法
    第159條之5之規定，自有證據能力；至所引非供述證據部分
    ，與本案事實具自然關聯性，且非公務員違背法定程序所取
    得，依同法第158條之4規定反面解釋，亦具證據能力。
貳、實體部分：
一、認定事實所憑之證據及理由： 
  ㈠上揭事實，業據被告於本院審理時坦承不諱（見本院111年度
    審訴字第366號卷【下稱審訴字卷】第58頁），核與證人即
    車手羅○○等4人、羅○○之友人張俊豪於警詢及偵訊中之證述
    （見110年度他字第7130號卷【下稱他字卷】第107至115頁
    ，110年度少連偵字第152號卷【下稱少連偵字卷】一第13至
    26、31至33、35至46、247至250、251至253、337至344、36
    5至373、399至407、475至482、517至524、563至571、611
    至617、621至624、627至630頁，少連偵字卷二第103至110
    、115至122頁）、證人即各告訴人於警詢中之證述情節相符
    （證人人別及卷證出處詳見附表一），且有附表一「證據出
    處」欄所示之證據（證據名稱及卷證出處詳見附表一）、臺
    北市政府警察局刑事警察大隊搜索扣押筆錄暨扣押物品目錄
    表、扣案物照片、被告扣案行動電話內簡訊暨通訊軟體訊息
    擷取照片及案發監視器錄影畫面擷圖存卷可憑（見少連偵字
    卷一第115至116、123至127、377至396、417至433頁，少連
    偵字卷二第75至102頁），足認被告上開任意性自白確與事
    實相符，堪以採信。
  ㈡查被告於收取羅○○等4人上繳之詐得款項後，再將之上繳予陳
    博嶸、「阿麒」等人而層層轉交，致款項之流向去向不明而
    無從追查，客觀上已製造該詐欺犯罪所得金流斷點，達成隱
    匿犯罪所得之效果，妨礙該詐欺集團犯罪之偵查，自構成洗
    錢防制法第2條第2款「掩飾或隱匿特定犯罪所得之本質、來
    源、去向、所在、所有權、處分權或其他權益者」之洗錢行
    為甚明。
  ㈢又被告雖未自始至終參與各階段之犯行，而僅參與指揮車手
    向告訴人收取財物，及將車手繳交之詐得款項上繳予集團上
    手之工作，惟其與所屬詐騙集團其他成員既為詐欺告訴人而
    彼此分工，參與詐欺取財罪之部分構成要件行為，且被告所
    為係詐欺取財罪所不可或缺之內部分工行為，並相互利用其
    他成員之行為，以共同達成犯罪之目的，堪認係在合同意思
    範圍內，各自分擔犯罪行為之一部，並相互利用他人之行為
    ，以達犯罪之目的，被告於主觀上對於參與詐欺犯行之成員
    含自己達三人以上之事，亦屬知悉，自應就所參與犯行，對
    於全部所發生之結果共同負責。
  ㈣本案事證明確，被告犯行均堪認定，應予依法論科。
二、論罪科刑：
  ㈠法律適用：
    核被告所為，係犯刑法第339條之4第1項第1款、第2款之三
    人以上共同冒用公務員名義詐欺取財罪、同法第216條、第2
    11條之行使偽造公文書罪及洗錢防制法第14條第1項之洗錢
    罪。
  ㈡共犯及罪數關係：
  ⒈被告與共犯陳博嶸等人就上開犯行間，係在合同意思範圍內
    ，各自分擔犯罪行為之一部，並相互利用他人之行為，以達
    遂行加重詐欺取財、行使偽造公文書及洗錢等犯行，有犯意
    聯絡及行為分擔，應論以共同正犯。
  ⒉本案偽造公印之低度行為，為偽造公印文之高度行為所吸收
    ，而偽造公印文之行為，為偽造公文書之部分行為，其偽造
    公文書，復持以行使，偽造公文書之低度行為應為行使偽造
    公文書之高度行為所吸收，均不另論罪。
  ⒊被告分別以一行為同時觸犯三人以上共同冒用公務員名義詐
    欺取財罪、行使偽造公文書罪及洗錢罪，各屬想像競合犯，
    應依刑法第55條規定，各從一重之三人以上共同冒用公務員
    名義詐欺取財罪處斷。
  ⒋被告就各告訴人所為加重詐欺取財犯行，侵害之財產法益不
    同，犯意各別，行為互殊，應予分論併罰。
　㈢量刑審酌：
　  爰以行為人責任為基礎，審酌被告不循正途獲取財物，竟加
    入詐欺集團並擔任車手頭及收水等角色，使告訴人受有財產
    損害，並危害財產交易安全，實屬不該，兼衡被告犯後坦認
    犯行惟迄未賠償告訴人之犯後態度、被告於本院審理時自述
    高中肄業、未婚、無須扶養親人等生活狀況（見審訴字卷第
    63頁），暨其犯罪動機、目的、手段、參與情節程度、獲利
    及各告訴人被詐欺金額高低等一切情狀（被告於本院審理時
    坦承起訴罪名，是就被告所犯洗錢防制法部分，原應減輕其
    刑，然被告就上開犯行係從一重論處三人以上共同冒用公務
    員名義詐欺取財罪，是此部分想像競合輕罪得減刑部分，本
    院量刑時併予審酌），分別量處如附表二「罪名及宣告刑」
    欄所示之刑。另考量被告所為上揭犯行手法近似、相隔時間
    非長、所侵害法益之同質性高、數罪對法益侵害之加重效應
    較低等不法及罪責程度，分別定其應執行如主文第1項所示
    之刑。
三、沒收之說明：
  ㈠犯罪所生及所用之物：
  ⒈扣案如附表三編號1所示之行動電話，為被告所有，且為其犯
    本案犯行而與集團成員聯繫之用，業據其於本院審理時供承
    在卷（見審訴字卷第54頁），應依刑法第38條第2項之規定
    ，宣告沒收。至其餘扣案行動電話及非屬犯罪所得之扣案現
    金新臺幣（下同）1萬2,800元（計算式：5萬3,000元-4萬20
    0元犯罪所得【詳後述】=1萬2,800元），無證據證明與本案
    犯行有關或僅屬證據性質，不予諭知沒收。
  ⒉未扣案如附表四所示偽造之公文書2紙，業經告訴人收執而非
    屬被告及共犯所有之物，不予宣告沒收，惟其上偽造之如附
    表四「偽造之印文」欄所示公印文共2枚，不問屬於犯人與
    否，依刑法第219條之規定，宣告沒收之。至偽刻以蓋印上
    開公印文之偽造印章，因未據扣案，且無證據證明現仍存在
    ，為免將來執行困難，故不予宣告沒收，併此指明。
  ㈡犯罪所得部分：
    被告於本院準備程序時自陳：本案報酬是領得金額之3％，扣
    案之現金5萬3,000元是報酬等語（見審訴字卷第54頁），是
    以如附表一各編號告訴人所受損害之3％計算被告之犯罪所得
    共計為4萬200元（計算式：52萬元×3％＋82萬元×3％＝4萬200元
    ），此部分核屬被告本案之犯罪所得，應依刑法第38條之1
    第1項前段規定宣告沒收。
四、不另為不受理諭知部分：
    公訴意旨另以被告所犯如附表一編號1所示犯行亦涉犯組織
    犯罪防制條例第3條第1項後段之參與犯罪組織罪云云。惟查
    ，被告前因參與同一詐欺犯罪組織而涉犯參與犯罪組織罪嫌
    ，業經臺灣臺北地方檢察署檢察官以110年度少連偵字234號
    起訴，於111年1月3日繫屬於本院，現以111年度審訴字第57
    號案件審理中等情，有臺灣高等法院被告前案紀錄表及起訴
    書可查（見審訴字卷第69頁），本案則於111年2月14日始繫
    屬於本院，亦有收文章戳在卷可憑，則本案無需再另論以參
    與犯罪組織罪，以避免重複評價，此部分與前述認定有罪部
    分屬於裁判上一罪關係，然因被告自白本案全部犯行，本院
    始踐行簡式審判程序審理，且查無出於事實認定某部分罪嫌
    不足之情形，而係因法律適用（想像競合）所致不得重複裁
    判，核與刑事訴訟法第273條之1規範意旨所稱不得改行簡式
    程序之情形有間（立法理由及法院辦理刑事訴訟案件應行注
    意事項第139點參照），爰不另為不受理之諭知。　　
據上論斷，應依刑事訴訟法第273條之1第1項、第299條第1項前
段（依法院辦理刑事訴訟案件應行注意事項第159點，判決書據
上論結部分，得僅引用應適用之程序法條），判決如主文。
本案經檢察官江宇程提起公訴，檢察官黃耀賢到庭執行職務。
中　　華　　民　　國　　111 　年　　4 　　月　　27　　日
                  刑事第二十庭   法  官　賴鵬年
以上正本證明與原本無異。 
如不服本判決應於收受送達後20日內向本院提出上訴書狀，並應
敘述具體理由；其未敘述上訴理由者，應於上訴期間屆滿後20日
內向本院補提理由書（均須按他造當事人之人數附繕本）「切勿
逕送上級法院」。告訴人或被害人如對於本判決不服者，應具備
理由請求檢察官上訴，其上訴期間之計算係以檢察官收受判決正
本之日期為準。 因疫情而遲誤不變期間，得向法院聲請回復原
狀。
                                 書記官　萬可欣
中　　華　　民　　國　　111 　年　　4 　　月　　27　　日
附錄本案論罪科刑法條全文：
中華民國刑法第339條之4
犯第339條詐欺罪而有下列情形之一者，處1年以上7年以下有期
徒刑，得併科1百萬元以下罰金：
一、冒用政府機關或公務員名義犯之。
二、三人以上共同犯之。
三、以廣播電視、電子通訊、網際網路或其他媒體等傳播工具，
    對公眾散布而犯之。
前項之未遂犯罰之。
中華民國刑法第216條
（行使偽造變造或登載不實之文書罪）
行使第210條至第215條之文書者，依偽造、變造文書或登載不實
事項或使登載不實事項之規定處斷。
中華民國刑法第211條
（偽造變造公文書罪）
偽造、變造公文書，足以生損害於公眾或他人者，處1年以上7年
以下有期徒刑。
洗錢防制法第14條
有第二條各款所列洗錢行為者，處7年以下有期徒刑，併科新臺
幣5百萬元以下罰金。
前項之未遂犯罰之。
前二項情形，不得科以超過其特定犯罪所定最重本刑之刑。
附表一：
編號 告訴人 詐騙時間、方式  交付現金之時間 、地點及金額 行為人（即該次取款車手及收水之人） 證據出處 1 胡○敏 本案詐騙集團成員於110年6月28日上午某時許，致電胡○敏，佯稱係醫院護理長，因全民健康保險卡遭盜刷，復佯裝警局人員去電要其接受調查，將其資產凍結云云，致其陷於錯誤而交付款項。 110年7月5日中午12時許，在○○市○○區○○路0段000巷0號，交付現金52萬元 劉○軒指示楊○○、羅○○前往左列處所領取贓款，並由羅○○交付偽造公文書予胡○敏，並向胡○敏收取左列贓款後上繳予劉○軒，劉○軒再將收得之贓款上繳予陳博嶸或「阿麒」 ①證人即告訴人胡○敏於警詢時之證述（見少連偵字卷二第133至135頁） ②告訴人提出之台北富邦商業銀行帳戶存摺翻拍照片（見少連偵字卷二第137至141頁） ③偽造之「高雄地檢署公證部收據（110年7月5日）」公文書1紙（見少連偵字卷二第143頁） 2 湯楊○群 本案詐騙集團成員於110年7月8日下午3時許，致電湯楊○群，佯稱係地檢署人員，表示申請心臟補助款違法，須交付現金假扣押云云，致其陷於錯誤而交付款項。  110年7月20日上午9時28分許，在○○市○○區○○路0段000巷0號1樓，交付現金82萬元 劉○軒於接獲本案詐欺集團成員指示後，指揮楊○○、羅○○、嚴○○前往左列處所領取贓款，並由羅○○交付偽造公文予湯楊○群，並向湯楊○群收取左列贓款後上繳予劉○軒，劉○軒再將收得之贓款上繳予陳博嶸或「阿麒」 ①證人即告訴人湯楊○群於警詢時之證述（見少連偵字卷二第160至162頁） ②告訴人提出之○○農會帳戶明細（見少連偵字卷二第181至183頁） ③新北市政府警察局林口分局泰山分駐所扣押筆錄暨扣押物品目錄表（見少連偵字卷二第163至167頁） ④偽造之「高雄地檢署公證部收據（110年7月20日）」公文書1紙（見少連偵字卷二第185頁） 
附表二：
編號 對應之犯罪事實 罪名及宣告刑 1 如附表一編號1所示 劉○軒犯三人以上共同冒用公務員名義詐欺取財罪，處有期徒刑壹年陸月。 2 如附表一編號2所示 劉○軒犯三人以上共同冒用公務員名義詐欺取財罪，處有期徒刑壹年捌月。 
附表三：
編號 數量及名稱 備註 1 APPLE廠牌行動電話壹具 （型號：IPHONE 7，玫瑰金色） IMEI碼：000000000000000 2 現金新臺幣肆萬貳佰元 被告本案犯罪所得 
附表四：
編號 偽造之公文書 偽造之印文 （應沒收之物） 卷證出處  1 「高雄地檢署公證部收據（案號：110年度金字第0000000號、申請日期：110年7月5日）」1紙 「臺灣高雄地方法院檢察署印」印文壹枚 少連偵字卷二第143頁 2 「高雄地檢署公證部收據（案號：110年度金字第0000000號、申請日期：110年7月20日）」1紙 「臺灣高雄地方法院檢察署印」印文壹枚  少連偵字卷二第185頁